【裁判字號】    92,訴,2359
【裁判日期】    921215
【裁判案由】    違反槍砲彈藥刀械管制條例等
【裁判全文】
臺灣臺中地方法院刑事判決                        九十二年度訴字第二三五九號
    公  訴  人  臺灣臺中地方法院檢察署檢察官
    被      告  乙○○
    選任辯護人  詹漢山律師
右列被告因違反槍砲彈藥刀械管制條例等案件，經檢察官提起公訴（九十二年度偵字
第一０一一六號），本院判決如左：
    主  文
乙○○未經許可，持有手槍，處有期徒刑陸年，併科罰金新臺幣拾萬元，罰金如易
服勞役，以罰金總額與陸個月之日數比例折算。
扣案之義大利TANFOGLIO廠Combat型口徑９ｍｍ（9×19mm）之制式半自動手槍壹枝（
槍枝管制編號0000000000，含彈匣壹個）沒收。
    事  實
一、乙○○明知其並未經主管機關許可而得持有手槍及子彈，且亦知姓名年籍不詳綽
    號「豬肉松」之友人（已死亡）於民國八十六年間在桃園縣地名為「山腳」之處
    ，所交付之義大利TANFOGLIO廠Combat型口徑９ｍｍ（9×19mm）之制式半自動手
    槍一枝（槍枝管制編號0000000000，含彈匣一個）及口徑９ｍｍ（9
    ×19mm）制式子彈五顆，均係具殺傷力之槍彈，竟基於非法持有手槍及子彈之犯
    意，而允受之，並自斯時起持有上開制式手槍及子彈。之後，於九十一年六月間
    ，因與丙○○間就簡肇棟競選立法委員時向其租賃房屋問題，生有不快，竟基於
    恐嚇之概括犯意，於九十二年二月二十一日十八時許，駕駛其所有車牌號碼六Ｑ
    ─八０六六號自小客車，前往臺中縣大里市○○路一四六號丙○○住處，持前開
    制式槍彈在丙○○住處前射擊三發示威，旋即駕車離去。其後，於同年五月八日
    晚上，在臺中縣大里市○○路「嗄嗄叫餐廳」內，其因故與甲○○發生口角，遂
    又於翌日即五月九日凌晨一時三十分許，駕駛前開自小客車，前往臺中縣大里市
    ○○○街二０二號甲○○住處，持上開制式槍彈在甲○○（起訴書誤為丙○○）
    住處前射擊一發示威，隨後駕車離去。乙○○先後以在丙○○、甲○○住處前開
    槍射擊此等加害生命、身體之事，連續恫嚇丙○○及甲○○，均使丙○○及甲○○心生畏怖，並分別致生危害於丙○○及甲○○之安全。嗣經丙○○報警處理，
    經警循線於同年五月十三日十七時三十分許，在臺中縣大里市○○路○段七０七
    號將乙○○拘提到案，並於九十二年五月十九日下午二時二十分許，由乙○○帶
    同警方前往臺中縣大里市○○路○段七０七號其所經營之鋒達汽車商行外牆堆放
    之水管下，起出前開制式手槍一枝（含彈匣一個）及制式子彈一顆，進而查悉上
    情。
二、案經丙○○訴由臺中縣警察局移送臺灣臺中地方法院檢察署檢察官偵查起訴。
    理  由
一、右揭事實，業據被告乙○○於九十二年五月十九日警訊時、同年五月十九日、七
    月十日偵查中及本院審理時均坦承不諱，核與被害人丙○○、甲○○指訴之情節
    大致相符，並有臺灣臺中地方法院檢察署檢察官拘票、在被害人丙○○住處前所
    撿拾已擊發之九０子彈彈殼三顆照片三張、臺中縣警察局刑警隊搜索扣押筆錄、
    車籍作業系統─查詢認可資料各一份、地圖、現場圖各二紙、被害人甲○○住處
    監視錄影光碟一片暨翻拍畫面照片六張附卷可稽，及扣案之手槍一枝（槍枝管制
    編號0000000000，含彈匣一個）及子彈一顆足資佐憑。且前開扣案之
    手槍一枝、子彈一顆及在被害人丙○○住處前撿拾之已擊發彈殼三顆，經送請內
    政部警政署刑事警察局鑑定結果，該局認：(一)送鑑制式九０手槍一枝（槍枝管制
    編號0000000000）係義大利TANFOGLIO廠Combat型口徑９ｍｍ（9×
    19mm ）之制式半自動手槍，機械性能良好，具殺傷力；(二)送鑑制式九０子彈一
    顆，係口徑９mm（9×mm）制式子彈，認具殺傷力；(三)送鑑已擊發九０子彈彈
    殼三顆，均係已擊發之口徑９ｍｍ（9×19mm）制式彈殼。而經比對結果，上述
    送鑑制式九０手槍試射彈殼，經與送鑑已擊發九０子彈彈殼三顆比對結果，其彈
    底特徵紋痕相咇合，認均係由該槍枝所擊發等情，又有該局九十二年八月十一日
    刑鑑字第０九二００九五一五三號槍彈鑑定書一份在卷可參。可知被告前開自白
    ，確與事實相符，堪予信採。從而，本件事證明確，被告右開犯行，堪以認定。
二、查被告乙○○未經許可，持有制式手槍及制式子彈之行為，係犯槍砲彈藥刀械管
    制條例第七條第四項之未經許可，持有手槍罪及同條例第十二條第四項之未經許
    可，持有子彈罪；又持前開槍彈至被害人丙○○、甲○○住處前鳴槍恫嚇，致使
    被害人二人心生畏怖，並均致生危害於各該被害人生命、身體之安全部分，則係
    犯刑法第三百零五條之恐嚇危害安全罪。又：
（一）被告一持有行為，同時持有制式手槍一枝及制式子彈五顆，分別觸犯未經許可
      ，持有手槍罪及未經許可，持有子彈罪，為想像競合犯，應從一重之未經許可
      ，持有手槍罪處斷。
（二）被告先後在被害人丙○○、甲○○住家開槍恫嚇之二次恐嚇危害安全犯行，時
      間緊接，方法相同，觸犯構成要件相同之罪名，顯係基於概括犯意為之，依連
      續犯規定論以一罪，並依法加重其刑。
（三）被告係持用扣案之制式槍彈開槍恐嚇被害人丙○○、甲○○，則所犯未經許可
      ，持有手槍罪及恐嚇危害安全罪間，有手段目的之牽連關係，應從一重之未經
      許可，持有手槍罪處斷。
（四）選任辯護人詹漢山律師雖為被告辯護稱：若非被告主動帶警起出前開扣案手槍
      ，警方並無證據可以判斷被告所持有之槍械為制式手槍，被告就非法持有手槍
      部分，應符合自首要件云云。惟按刑法第六十二條所規定之自首，以對於未發
      覺之罪，向有偵查權之機關或公務員自承犯罪，進而接受裁判為要件；而具有
      裁判上一罪關係之犯罪，苟全部犯罪未被發覺前，行為人僅就其中一部分犯罪
      自首，固仍生全部自首之效力，反之，倘其中一部分犯罪已先被有偵查權之機
      關或公務員發覺，行為人方就其餘未被發覺之部分，自動供認其犯行時，因與
      上開自首之要件不符，自不得適用自首之規定減輕其刑（最高法院九十年度台
      上字第五四三五號裁判可資參照）。在本件中：
  １、被害人丙○○之住處於九十二年二月二十一日十八時許遭人開槍射擊後，被害
      人丙○○旋於同年月二十八日前往臺中縣警察局報案，並明確指明開槍者係被
      告乙○○，且於住家前又有撿拾到已擊發之彈殼三顆，經警再為蒐證後，乃又
      查出被告另涉嫌於同年五月九日在被害人甲○○住處前鳴槍示威，故分別向臺
      灣臺中地方法院檢察署檢察官聲請拘票及向本院聲請搜索票，並於同年五月十
      三日將被告乙○○拘提到案等情，有被害人丙○○九十二年二月二十八日、同
      年五月十二日警訊筆錄、臺灣臺中地方法院檢察署拘票、本院搜索票等件在卷
      可考，足見被告所犯開槍恫嚇被害人丙○○、甲○○之恐嚇危害安全犯行，早
      在被告到案前即為臺中縣警察局員警所查悉至明。而被告所犯此部分恐嚇危害
      安全罪與所犯未經許可，持有手槍罪間，係具牽連犯之裁判上一罪關係，則已
      詳如前述，揆諸前揭裁判意旨，已難認被告就右開非法持有手槍部分，有何符
      合自首要件之情狀。
  ２、又臺中縣警察局刑警隊四組組長即證人張旺根雖到庭結證稱：扣案槍彈係被告
      告訴警方地點才搜得的，自被害人甲○○住家監視錄影畫面中並無法判斷被告
      所持有之槍械是制式或改造，被告若不交出槍枝，單從撿拾之彈殼，只能研判
      槍枝之口徑，無法研判槍枝類型等語，有本院審判筆錄可考。惟按刑法第六十
      二條所謂發覺，並非以有偵查犯罪權之機關或人員確知其人犯罪無誤為必要，
      只須有確切之查據得為合理之可疑者，而非僅係單純主觀上之懷疑，即得謂為
      已發覺（最高法院七十二年台上字第六四一號判例可參）。查臺中縣警察局員
      警係依據被害人丙○○之報案及交出之已擊發彈殼而為本案之追查，證人張旺
      根復證稱：「（根據被害人甲○○住家監視錄影光碟畫面）．．．有看到是一
      把槍的形狀，有看到開槍的火花」「丙○○當初說他先看過槍，在住宅被開槍
      ，所以他研判是制式的槍枝，後來在住處又撿到制式的彈殼，而甲○○住宅被
      開槍也是制式的彈殼，他是說他沒有辦法研判槍是否為制式，我們根據這些證
      據研判應該是制式手槍。」等語，再參以制式子彈可由制式手槍或改造槍枝來
      擊發等情，應認警方於九十二年五月十三日拘提到被告乙○○前，已有相當確
      切之證據足以懷疑被告乙○○涉嫌非法持有制式手槍或改造手槍，則依前揭判
      例意旨，被告右開非法持有制式手槍之犯行，實於被告到案前，即已為警方所
      發覺，被告就此部分犯行，自不符合自首減刑之要件。選任辯護人徒以被告所
      持有之槍枝類型係於被告主動帶警方起出送鑑後始能確定，主張被告就持有手
      槍部分應符合自首要件云云，自無足取。
  ３、綜上，被告就未經許可，持有手槍犯行，並無刑法第六十二條自首減刑規定之
      適用。
（五）爰審酌被告除於八十八年間因違反漁業法案件，經本院以八十八年度中簡字第
      三八七號判處拘役三十日，緩刑三年確定外，別無其他犯罪紀錄，素行尚非不
      善，有臺灣臺中地方法院檢察署刑案資料查註紀錄表、臺灣高等法院被告全國
      前案紀錄表各一份在卷可按，其明知制式槍彈係受政府管制之物，非經許可，
      任何人不得持有，竟仍自友人「豬肉松」處允受之，原本自八十六年間起持有
      之原因，並非用供違犯其他犯行所用，起初犯罪之動機非若一般持有槍砲彈藥
      類型犯罪之兇殘，亦非以加害良善為目的，惟對社會治安仍存有潛在之危害，
      而後，果於持有期間之九十二年間，即因私人恩怨，持以在被害人丙○○、甲○○住家前開槍示威，恫嚇危害渠等之安全，造成實際之危害，幸未因此傷及
      人身或性命，所生損害尚非鉅大，所持有之制式手槍只有一枝，制式子彈共計
      五顆，數量非多，持有槍彈之期間長達六年，暨被告於初被查獲時雖砌詞矯辯
      ，但數日後即就全部犯行全盤坦認，並會同警方起出扣案之槍彈，犯後態度尚
      佳等一切情狀，量處如主文第一項所示之刑，並就併科罰金部分諭知易服勞役
      之折算標準，以示懲儆。
（六）另查，槍砲彈藥刀械管制條例雖曾於八十六年十一月二十四日修正訂定第十九
      條第一項：「犯第七條、第八條、第十條、第十一條、第十二條第一項至第三
      項、第十三條第一項至第三項之罪，經判處有期徒刑者，應於刑之執行完畢或
      赦免後，令入勞動場所，強制工作，其期間為三年。」，但於九十年十一月十
      四日修正該條例時，業將該條規定刪除，並自同年月十六日生效，比較新舊法
      結果，固以新法即現行法較有利於被告，但因被告乙○○自八十六年間起，迄
      被查獲時即九十二年五月十三日止，未經許可持有手槍及子彈之行為，具有繼
      續性，為繼續犯，且上開犯罪行為之終了時點即九十二年五月十三日，係在槍
      砲彈藥刀械管制條例修正施行之後，自應適用修正後之新法，而無刑法第二條
      第一項所定行為後法律變更之可言（最高法院二十四年上字第三九四七號、二
      十八年度上字第七三三號判例參照），附此明。
三、扣案之義大利TANFOGLIO廠Combat型口徑９ｍｍ（9×19mm）之制式半自動手槍一
    枝（槍枝管制編號0000000000，含彈匣一個），係違禁物，應依刑法
    第三十八條第一項第一款之規定宣告沒收。至於扣案之口徑９ｍｍ（9×19mm ）
    制式子彈一顆，因於送鑑時業經試射拆解，與扣案之已擊發口徑９ｍｍ（9×19
    mm）彈殼三顆均已失其子彈之結構及性能，堪認業已耗損，應無殺傷力，已非屬
    違禁物，雖原本均由被告持有並供作被告違犯前開犯罪所用之物，但尚查無證據
    證明該等物件已屬被告所有，核與刑法第三十八條第一項第二款、第三項所規定
    之沒收要件不符，爰不諭知沒收。
據上論斷，應依刑事訴訟法第二百九十九條第一項前段，槍砲彈藥刀械管制條例第七
條第四項、第十二條第四項，刑法第十一條前段、第三百零五條、第五十五條、第四
十二條第三項、第三十八條第一項第一款，罰金罰鍰提高標準條例第一條前段，判決
如主文。
中      華民      國      九十二     年     十二    月    十五    日
                                臺灣臺中地方法院刑事第二庭
                                審判長法  官  張  智  雄
                                      法  官  柯  崑  輝
                                      法  官  莊  嘉  蕙
右正本證明與原本無異。
如不服本判決，應於送達後十日內向本院提出上訴狀（須附繕本），上訴於臺灣高等
法院臺中分院。
                                      書記官
中      華      民      國      九十二     年     十二    月    十七    日
附錄論罪科刑法條
槍砲彈藥刀械管制條例第七條
未經許可，製造、販賣或運輸火砲、肩射武器、機關槍、衝鋒槍、卡柄槍、自動步槍
、普通步槍、馬槍、手槍或各類砲彈、炸彈、爆裂物者，處死刑、無期徒刑或七年以
上有期徒刑；處徒刑者，併科新台幣三千萬元以下罰金。
未經許可，轉讓、出租或出借前項所列槍砲、彈藥者，處無期徒刑或五年以上有期徒
刑，併科新台幣一千萬元以下罰金。
意圖供自己或他人犯罪之用，而犯前二項之罪者，處死刑或無期徒刑；處徒刑者，併
科新台幣五千萬元以下罰金。
未經許可，持有、寄藏或意圖販賣而陳列第一項所列槍砲、彈藥者，處五年以上有期
徒刑，併科新台幣一千萬元以下罰金。
第一項至第三項之未遂犯罰之。
槍砲彈藥刀械管制條例第十二條
未經許可，製造、販賣或運輸子彈者，處一年以上七年以下有期徒刑，併科新台幣五
百萬元以下罰金。
未經許可，轉讓、出租或出借子彈者，處六月以上五年以下有期徒刑，併科新台幣三
百萬元以下罰金。
意圖供自己或他人犯罪之用，而犯前二項之罪者，處三年以上十年以下有期徒刑，併
科新台幣七百萬元以下罰金。
未經許可，持有、寄藏或意圖販賣而陳列子彈者，處五年以下有期徒刑，併科新台幣
三百萬元以下罰金。
第一項至第三項之未遂犯罰之。
中華民國刑法第三百零五條
以加害生命、身體、自由、名譽、財產之事，恐嚇他人致生危害於安全者，處二年以
下有期徒刑、拘役或三百元以下罰金。


司法院資訊處製作；財團法人民間司法改革基金會備份。
